【裁判字號】    98,消債更,441
【裁判日期】    980803
【裁判案由】    更生事件
【裁判全文】
臺灣板橋地方法院民事裁定           98年度消債更字第441號
聲  請  人  甲○○
上列當事人依消費者債務清理條例聲請更生，本院裁定如下：
    主  文
聲請人甲○○自中華民國九十八年八月四日下午四時起開始更生
程序。
本件得由司法事務官進行更生程序。
    理  由
一、按債務人與金融機構協商成立者，不得聲請更生或清算。但
    因不可歸責於己之事由，致履行顯有重大困難者，不在此限
    ；次按法院開始更生程序之裁定，應載明其年、月、日、時
    ，並即時發生效力；又法院裁定開始更生或清算程序後，得
    命司法事務官進行更生或清算程序，消費者債務清理條例第
    151 條第5 項、第45條第1 項、第16條第1 項分別定有明文
    。
二、本件聲請意旨略以：聲請人目前債務總金額為新臺幣（下同
    ）1,797,665 元，名下並無任何資產，伊雖任職於耀盈國際
    有限公司（下稱耀盈公司）每月可得收入33,000元，但亦因
    每月必須支出生活費及扶養費用共32,500元，無法負擔銀行
    所提出之償債金額，應認其已達不能清償債務或有不能清償
    之虞程度，符合聲請更生之條件（見本院卷第 5頁）；消費
    者債務清理條例施行前，其曾於民國95年間依照中華民國銀
    行公會會員辦理消費金融案件無擔保債務協商機制，與最大
    債權金融機構中華商業銀行股份有限公司達成協商，雙方約
    定聲請人自95年10月起，分100期，利率 4.88 %，每月10日
    25,305元依各債權銀行債權金額比例清償各項債務，至全部
    清償為止，然因聲請人仍須養家活口，前開協條件實已超過
    其所能負擔，但其仍盡最大誠意籌款至97年10月，嗣因經濟
    狀況不佳、收到國稅局補稅通知，聲請人女兒黃○嬅亦於97
    年10月20日出生，家中必要支出驟然增加，致其無力負擔前
    開協商金額，遂再與銀行協商合議變更還款條件，約定自98
    年1月起，分92期，利率3.88%，每月10日清償20,548元，聲
    請人亦清償至98年 5月，直到再也籌不到錢了，山窮水盡、
    彈盡援絕，親友都避不見面後，才不得不停止支出而毀諾，
    聲請人毀諾自有不可歸責於己之事由（見本院卷第 6、37頁
    ），再無擔保或無優先權之債務總額未逾 1,200萬元，復未
    經法院裁定開始清算程序或宣告破產，依法自得聲請更生程
    序；若裁定開始更生程序，其願盡力縮衣節食，過更儉樸節
    約之生活，盡力還債，預計每月節餘 7,000元用以償還債務
    ，懇請裁定開始更生程序等語。
三、查聲請人曾參與95年債務協商機制，於還款24期協商款項後
    ，復與最大債權金融機構協商同意變更還款條件，並還款至
    98年 5月毀諾等情，據其債務協商變更還款條件約據及香港
    商香港上海匯豐銀行股份有限公司98年 7月23日陳報狀可證
    （以上，見本院卷16至17、43至44頁、第129至150頁），是
    聲請人聲請更生，須符合「不可歸責於己，致履行顯有重大
    困難事由」之要件，方為適法；第查，聲請人任職於耀盈公
    司每月收入僅約33,000元，而其配偶黃昌祥近 2年並無所得
    報稅紀錄，名下亦無任何資產，聲請人長女黃○嬅復於97年
    10月20日出生，有其員工職務證明書、各類所得扣繳暨免扣
    繳憑單（見本院卷第32至34頁）、聲請人及黃昌祥財政部國
    稅局綜合所得稅各類所得資料清單、財產歸屬資料清單、薪
    資證明、勞工保險被保險人投保資料表、黃○嬅戶籍謄本等
    件在卷可稽（見本院卷第 99至113頁），蓋聲請人確實因其
    配偶沒有工作收入，須肩負整個家庭之生活開銷，另因聲請
    人長女於97年10月出生，致其必要開銷驟增無法履行協商條
    件而毀諾，職此，本件聲請人之經濟狀況既因長女之出生發
    生變化，顯已與協商當時迥異，是聲請人因而無力履行協商
    條件，難認有何應加以非難之必要，核認自屬不可歸責於己
    之事由，再衡酌聲請人目前每月可得之薪資，及其生活必要
    支出，認亦應有不能清償債務之情事，而本件復查無聲請人
    有消費者債務清理條例第6條第 3項、第8條或第46條各款所
    定駁回更生聲請之事由存在，則聲請人聲請更生，應屬有據
    ，並依首開條文規定命由司法事務官進行本件更生程序，爰
    裁定如主文。
四、而本件更生程序開始後，應由債權人會議可決或由法院裁定
    認可其更生方案，是聲請人雖稱其配偶黃昌祥僅有國中畢業
    ，找不到工作云云（見本院卷第96頁第 1項），但查黃昌祥
    正值壯年且非無工作之能力，縱其一時沒有工作收入，仍應
    非均由聲請人負擔家庭生活開銷，因此，聲請人倘自願承擔
    其配偶應負擔家庭開銷之部分，致其更生方案未能經債權人
    會議可決或經法院裁定認可，則依消費者債務清理條例第61
    條規定，應改行清算程序，而此節恐非有利於聲請人，故進
    入更生程序後，聲請人除應禁止貪圖享受，克己自持、節制
    慾望，不得為非必要生活之消費支出外，黃昌祥亦應盡力謀
    求工作分擔家計，致其能提出足以為債權人接受或經法院認
    為公允之更生方案以供採擇，俾免更生程序須致清算程序之
    地步，附此敘明。
中    華    民    國    98    年    8     月     3    日
                  民事第三庭  法  官  何君豪
上為正本係照原本作成。
本件不得抗告。
本裁定已於98年8月4日下午4時公告。
中    華    民    國    98    年    8     月     3    日
                              書記官  黃琴茜


司法院資訊處製作；財團法人民間司法改革基金會備份。
